【裁判字號】    92,易,2197
【裁判日期】    921022
【裁判案由】    違反著作權法
【裁判全文】
臺灣臺中地方法院刑事判決                        九十二年度易字第二一九七號
    公  訴  人  臺灣臺中地方法院檢察署檢察官
    被      告  甲○○
    選任辯護人  陳沆河律師
右列被告因違反著作權法案件，經檢察官提起公訴（九十二年度偵字第一一九０九號
、第一四七七三號），本院判決如左：
    主  文
甲○○擅自以重製之方法侵害他人之著作財產權，處有期徒刑捌月。緩刑貳年。扣案
如附表一編號二、三所示之「現代信託法論」重製本貳本，均沒收。
    事  實
一、甲○○係設在臺中縣龍井鄉○○路五巷十號「柏拉圖影印店」之實際負責人，明
    知如附表一所示之「現代信託法論」係五南圖書出版股份有限公司（下稱五南公
    司）享有著作權法保護之語文著作，尚在著作財產權之存續期間內，未經五南公
    司之同意或授權，不得擅自以重製之方法侵害其前揭語文著作權。詎甲○○竟仍
    於民國九十二年三月一日，在未經五南公司同意或授權之情形下，基於重製他人
    著作物之犯意，在前揭店內上址，以每影印一張新臺幣（下同）零點七元之價格
    ，應允某一姓名年籍均不詳，持如附表一編號一所示「現代信託法論」影印本一
    本前來委託影印之東海大學學生所託，而於不詳時日以影印機影印之方式重製完
    成如附表一編號二、三所示之著作物共二本，侵害五南公司之著作財產權。嗣於
    同年月七日下午二時五十分許，為警持搜索票至上址查獲如附表一、二所示之物
    ，始循線獲悉上情。
二、案經五南公司訴由法務部調查局臺中縣調查站移送臺灣臺中地方法院檢察署檢察
    官偵查起訴。
    理  由
一、訊據被告甲○○固對其於前揭時日，在前揭店內上址，未經五南公司同意或授權
    ，即以每影印一張零點七元之價格，應允某一持如附表一編號一所示「現代信託
    法論」影印本一本前來委託影印之東海大學學生所託，而於不詳時日以影印機影
    印之方式重製完成如附表一編號二、三所示之著作物共二本，嗣為警在上址搜索
    扣得如附表一、二所示之物等情供承不諱，復經告訴人五南公司之代理人李純聆
    及幸大智律師於檢察官偵查時指述甚詳，並經本院當庭勘驗屬實，且有扣押物品
    明細表及照片附卷足參，另有如附表一所示之影印本一本及重製本二本扣案可稽
    ；惟被告仍矢口否認其有何侵害他人著作權之犯行，辯稱：其店內多係代客影印
    公司講義資料，因該名大學生僅持未含封面、封底及出版公司名稱之影印本一本
    委託影印，其無從知悉該影本究由何公司所出版，又是否享有著作權，是縱其有
    重製該影本之行為，主觀上尚無侵害他人著作財產權之犯意云云。經查，扣案之
    「現代信託法論」影印本均係五南公司享有著作財產權之著作物等情，既據告訴
    人五南公司之代理人李純聆及幸大智律師於檢察官偵查時指述甚詳，且有扣押物
    品明細表及照片附卷足參，則五南公司確實享有前揭語文著作之著作財產權，未
    經其同意或授權，不得擅自以重製之方法侵害前揭語文著作權，堪先認定。次者
    ，被告雖以前揭情詞置辯；惟被告既自承其業已經營影印店數年，而該名學生所
    持之「現代信託法論」影本固無版權頁，然仍具有目次至附錄之內容而為完整之
    書籍，且扣案如附表二所示印有「版權所有，翻印必究」之佳佳英語ＫＫ音標書
    籍影本共六份，亦同屬其受託影印而尚未印製之物等情詳實，復有如附表一、二
    所示之物扣案足證，且經本院勘驗屬實，則依被告係長久經營該影印店之業者，
    受託印製資料之數量及種類不匪，復確有接受客人託印講義以外之書籍等情以觀
    ，足認被告當熟知該具有完整章節而非僅節錄部分內容之前揭託印書籍，顯然不
    同於一般公司自行製作之講義，而應屬某一著作權人享有著作財產權之書籍，未
    經該著作權人之同意，不得擅自翻印，否則將侵害他人之著作權，日後有遭致追
    究刑責之虞，蓋屬無疑。基此，縱認被告無法確認該等著作物之實際著作權人為
    何，然被告主觀上既應知悉該著作物係屬他人享有著作權之書籍，竟猶以影印方
    式為重製之行為，當已具有侵害他人著作財產權之故意至明。本件事證明確，被
    告上開犯行，洵堪認定。
二、按被告行為後，著作權法業於九十二年六月六日修正通過，於同年七月九日以華
    總一義字第０九二００一二二七００號總統令修正公布施行，並於同年月十一日
    生效，被告行為後原著作權法第九十一條第一款擅自以重製之方法侵害他人之著
    作財產權罪，雖經修正為第九十一條第一項意圖營利而以重製之方法侵害他人之
    著作財產權罪，其法定刑由六月以上三年以下有期徒刑，得併科新台幣二十萬元
    以下罰金，修正為五年以下有期徒刑、拘役，或併科新台幣二十萬元以上二百萬
    元以下罰金，亦即經比較新舊法之結果，以行為時之舊法較有利於被告，是本件
    自應適用修正前之著作權法第九十一條第一項對被告論罪科刑。至新法雖增設以
    意圖營利為構成要件，然被告有重製書籍而賺取影印費以牟利之情，既如前述，
    則其乃係基於營利意圖而重製「現代信託法論」之著作物無疑，是被告前揭所為
    均該當於行為時及裁判時著作權法之構成要件，茲裁判時之新法顯較行為時之舊
    法為重，是依刑法第二條第一項但書規定，當應適用舊法即行為時之著作權法第
    九十一條第一項處斷。核被告甲○○所為，係犯修正前之著作權法第九十一條第
    一項擅自以重製之方法侵害他人著作財產權罪。至該名東海大學之學生客戶，既
    僅係委託印製前揭著作物影本二本，已如前述，亦即其重製份數尚未超過五份，
    則依修正後同條第二項規定，自無與被告同具有意圖營利而以重製之方法侵害他
    人著作財產權之犯意聯絡，應論以共同正犯之餘地，併予敘明。被告依該不詳姓
    名之東海大學學生所託重製如附表一所示之書籍資料雖有二份，然該資料影印之
    重製行為之行為，既係於密切接近之時地實施，且侵害同一法益，各行為之獨立
    性極為薄弱，依一般社會觀念，在時間差距上，難以強行分開，在刑法評價上，
    以視為數個舉動之接續施行，合為包括之一行為予以評價，較為合理，當應認係
    接續犯，屬單純一罪（最高法院八十六年台上字第三二九五號判例可資參照）。
    爰審酌被告之素行尚稱良好，然其為圖得私利而以前揭方式損害著作權人之心血
    結晶及應得利益，顯係無視政府大力宣導尊重他人智慧財產權之法令，復影響我
    國竭力保護智慧財產權之國際形象，又其重製之影本數量及獲取之利益尚微，所
    為之犯罪手段尚稱平和，又犯罪後之態度等一切情狀，量處如主文第一項所示之
    刑。末查，被告前未曾受有期徒刑以上刑之宣告，有臺灣臺中地方法院檢察署刑
    案資料查註紀錄表及臺灣高等法院被告全國前案紀錄表在卷可按，其因一時失慮
    ，偶罹刑典，犯罪後業已有所悔悟，其經此教訓，當知警惕而無再犯之虞，本院
    綜核各情，認對其所宣告之刑以暫不執行為適當，併予宣告緩刑二年，以啟自新
    。扣案如附表一編號二、三所示之「現代信託法論」重製本二本，均屬被告所有
    ，因前揭犯罪所得之物，業據被告供承在卷，爰依刑法第三十八條第一項第三款
    之規定宣告沒收。至扣案如附表一編號一所示之「現代信託法論」影印本一本，
    係屬該名東海大學之學生客戶持以委託印製之資料，尚非被告所有之物，業據被
    告陳稱在卷，此外復查無其他積極證據足認該資料乃屬被告所有或擅自重製之物
    ，爰不另為沒收之諭知。又扣案如附表二所示之資料，既尚無任何著作權人主張
    權利，且公訴人亦未就該部分予以起訴，本院復查無被告就該本書籍亦有非法重
    製之情事，自不得為沒收之諭知，併予敘明。
據上論斷，應依刑事訴訟法第二百九十九條第一項前段，修正前著作權法第九十一條
第一項，刑法第十一條前段、第二條第一項但書、第七十四條第一款、第三十八條第
一項第三款，判決如主文。
中      華      民      國    九十二      年      十     月   二十二    日
                              臺灣臺中地方法院刑事第二庭
                                審判長法  官  張  智  雄
                                      法  官  莊  嘉  蕙
                                      法  官  許  惠  瑜
右正本證明與原本無異。
如不服本判決，應於送達後十日內向本院提出上訴狀（須附繕本），上訴於臺灣高等
法院臺中分院。
                                      書記官
中      華      民      國    九十二      年      十     月   二十二    日
附表一：
編號一：現代信託法論影印本一本。
編號二、三：現代信託法論重製本共二本。
附表二：
一、「Ｔｈｅ  Ｐｉｃｔｕｒｅ  Ｏｆ  Ｄｏｒｉａｎ  Ｇｒａｙ」影印資料七份。
二、「Ａｃｃｅｓｓ  ２０００輕鬆學」影印資料一份。
三、「佳音英語ＫＫ音標書籍」影印資料六份。
四、「Ｄｉｖｉｄｅｄ  Ｇｏｖｅｒｎｍｅｎｔ  Ｉｎ  Ｐｏｌａｎｄ」影印資料一
    份。
附錄條文
著作權法第九十一條第一項
意圖營利而以重製之方法侵害他人之著作財產權罪，處五年以下有期徒刑、拘役，或
併科新台幣二十萬元以上二百萬元以下罰金。


司法院資訊處製作；財團法人民間司法改革基金會備份。
